臺灣桃園地方法院刑事判決　　　　　　　　　　　　　九十年度交簡上字第二號
　　上　訴　人　臺灣桃園地方法院檢察署檢察官
　　被上訴人即　甲○○
　　被　　　告
右上訴人因過失傷害案件，不服本院桃園簡易庭九十年度桃交簡字第六八九號，中華
民國八十九年九月十九日第一審簡易判決（檢察官聲請簡易處刑案號：八十九年度調
偵字第一一九號），提起上訴，本院合議庭判決如左：
    主  文
原判決撤銷。
甲○○從事業務之人，因業務上之過失傷害人，處拘役拾日，如易科罰金以佰元
折算壹日。緩刑貳年。
    事  實
一、甲○○開設棉被行，平日以小貨車運送棉被至各處，駕駛汽車為其附隨業務。其
    於八十八年十二月八日十九時十分許，駕駛車牌Ｋ四－七四八三號自用小貨車，
    沿國道二號公路由西向東行駛，途經東向九．一公里處因前方車輛壅塞而暫停，
    惟甲○○所駕之車於暫停後因機件故障而熄火，無法即時啟動繼續行駛。甲○○
    於其所駕駛之車輛發生故障無法繼續行駛時，應注意儘速滑離車道，在路肩上停
    車待援；於無法滑離車道時，待援期間除顯示閃光警示燈外，並在故障車輛後方
    五０公尺至一００公尺處設置車輛故障標誌警示之；且依當時狀況，其車內另有
    乙○○可協助其指揮後方來車通過，並設置適當標誌。詎其疏未注意，仍留在車
    上嘗試啟動引擎，而未為適當之警告標誌，致後方由馮叡妹所駕駛之ＭＫ－八四
    三三號小貨車因不知情，且亦疏未注意車前甲○○之車故障停止在車道上之狀況
    ，未減速慢行，而仍以正常速度行駛，因此自後追撞甲○○所駕駛之小貨車，造
    成馮叡妹受有右側脛腓骨開放性骨折、左側股骨骨折等傷害。甲○○於發生車禍
    後仍留在現場，於警員蔡東鎰前去處理時，向蔡東鎰承認其為肇事者自首並接受
    裁判。
二、案經甲○○自首及馮叡妹訴由內政部警政署國道公路警察局第一隊報請台灣桃園
    地方法院檢察署偵查起訴。
    理  由
一、訊據被告甲○○坦承其於上開時地，因其所駕之車故障，未能即時發動而停在車
    道中，其於待援期間，亦疏未設置警告標誌，以促其他用路人注意，致告訴人馮
    叡妹駕車自後追撞不諱，核與告訴人馮叡妹指訴情節相符，並有道路交通事故調
    查報告表、現場照片六張、告訴人受傷之診斷證明書在卷可稽。
二、按汽車在行駛途中，因機件故障或其他緊急情況無法繼續行駛時，應滑離車道，
    在路肩上停車待援。滑離車道時，應先顯示方向燈逐漸減速駛進路肩，車身或所
    載貨物突出部分，須全部離開車道。待援期間除顯示閃光警示燈外，並在故障車
    輛後方五０公尺至一００公尺處設置車輛故障標誌警示之。前項情形汽車無法滑
    離車道時，除仍應依待援期間之規定辦理外，應即通知警方協助處理。高速公路
    交通管制規則第十四條定有明文。被告於上開時地駕車發生機件故障時，自應依
    上開規定，於車輛發生故障不能行駛，在待援期間顯示燈光，並在車後五０至一
    ００公尺處，擺設車輛故障標誌以警示後方車輛，以免事故之發生。乃其應注意
    並能注，而不注意，未依上開規定為適當之處理，是其違反上開規定，於本件車
    禍之發生，有過失甚明。本件送鑑定結果，亦認：「甲○○駕駛自小貨車行駛中
    ，發生故障未能及時移置於無礙交通處所（有違高速公路交通管制規則第二四條
    第四款規定），馮叡妹駕駛自小貨車疏未注意車前狀況。」，有台灣省桃園縣區
    車輛行車事故鑑定委員會九十府車鑑桃字第九００六三四號函附鑑定意見書在卷
    可稽。又告訴人因本件車禍而受傷，則被告之過失行為與被害人馮叡妹所受傷害
    間，即有相當因果關係。雖告訴人於車輛行進間，疏未注意車前狀況而生本件車
    禍，於其本身之受傷亦有過失，且與被告之過失相競合而生本件車禍，然被告既
    有過失，即不能因此而解免過失罪責。
三、被告經營棉被行，平日駕駛汽車載送棉被，此經被告於本院訊問時供明，故被告
    乃以駕駛為其附隨業務，亦為從事駕駛業務之人。其駕車不慎，致告訴人受傷，
    核其所為，係犯刑法第二百八十四條第二項前段之罪。查被告於車禍發生後，留
    在車禍現場，於警員蔡東鎰前去處理時，向蔡東鎰承認肇事而自首，並接受裁判
    ，應依法減輕其刑。原審判決對被告論罪科刑固非無見，惟查：被告係開設棉被
    行，平日開車載送棉被，故開車應為為其附隨業務，應非以運送棉被為其業務，
    原審依檢察官之聲請書所載而認定其係以運送棉被為其業務，應屬未洽；另被告
    於肇事後向前來處理之警員蔡東鎰承認犯罪而自首，已如上述，原審漏未論此，
    未依法減輕，更有不當；又刑法第四十一條所定得易科罰金之要件，業經於九十
    年一月十日修正公布，同年月十二日起施行。修正後刑法第四十一條第一項前段
    規定犯最重本刑為五年以下有期徒刑以下之刑之罪，而受六個以下有期徒刑或拘
    役之宣告者，即得易科罰金，較諸修正前刑法第四十一條所定僅犯最重本刑為三
    年以下有期徒刑以下之刑之罪始得易科罰金之規定，已有不同，被告行為後法律
    已有變更，依刑法第二條第一項前段規定，自應適用裁判時之法律，以為本件諭
    知易科罰金之折算標準。原審未及適用修正後之規定，於法亦有未合。再被告於
    原審委任李晉安律師為其辯護人，已於八十九年八月二十五日向原審提出委任狀
    ，有該委任狀在原審卷內可考，原審於判決書中未併載被告之辯護人，亦嫌疏漏
    。上訴人徒依告訴人之請求，以被告未向告訴人賠償，犯後態度不佳而提起上訴
    ，雖無理由，惟原審判決既有上述未合之處，即屬無可維持，自應由本院將原審
    判決撤銷改判。爰審酌被告於本件車禍過失之程度非高，告訴人亦同有過失、告
    訴人所受傷害程度及被告犯罪後之態度等一切情狀，從輕量處如主文所示之刑，
    並諭知易科罰金之折算標準。末查被告前未曾受罪刑之宣告，有其前案紀錄表在
    卷可稽，其因一時疏失，而致告訴人於傷，雖有非是，惟其事後坦承犯行，並於
    本院審理期間與告訴人達成和解，賠償其損害，亦有和解書在卷可證，被告犯後
    態度良好，告訴人於與被告和解後亦具狀表示撤回，有其上訴撤回聲請狀在卷可
    ，被告之可責難性已低；其經此刑之宣告後，應已足促其注意而無再犯之虞，
    本院因認所宣告刑以暫不執行為當，爰併予宣告緩刑二年，用啟自新。
據上論斷，應依刑事訴訟法第四百五十五條之一第三項、第三百六十九條第一項前段
、第三百六十四條、第二百九十九條第一項前段，刑法第二條第一項前段、第二百八
十四條第一項前段、第六十二條前段、第四十一條第一項前段、第七十四條第一款、
罰金罰鍰提高標準條例第一條前段、第二條，判決如主文。
本案經檢察官王以文到庭執行職務。
中        華        民        國    九十一    年    一    月    二十九  日
                              臺灣桃園地方法院刑事第二庭
                                  審判長法  官  王兆飛
                                        法  官  曾正耀
                                        法  官  林明洲
右正本證明與原本無異。
不得上訴。
                                        書記官  陳韻如
中        華  民        國    九十一    年    一    月    二十九  日
附本件論罪科刑依據之法條：
刑法第二百八十四條：
因過失傷害人者，處六月以下有期徒刑、拘役或五百元以下罰金。致重傷者，處一年
以下有期徒刑、拘役或五百元下罰金。
從事業務之人，因業務上之過失傷害人者，處一年以下有期徒刑、拘役或一千元以下
罰金。致重傷者，處三年以下有期徒刑、拘役或二千元以下罰金。
